臺灣高等法院刑事判決
110年度上訴字第3050號
上  訴  人  
即  被  告  黃曾顯


選任辯護人  蔡亞哲律師(法扶律師)
上列上訴人即被告因違反毒品危害防制條例案件，不服臺灣桃園
地方法院110年度訴字第448號，中華民國110年8月25日第一審判
決（起訴案號：臺灣桃園地方檢察署109年度偵字第37324號），
提起上訴，本院判決如下：
    主  文
上訴駁回。
    事  實
一、黃曾顯知悉甲基安非他命為毒品危害防制條例所列管之第二
    級毒品，非經許可不得持有、販賣，竟意圖營利，基於販賣
    第二級毒品甲基安非他命之犯意，於民國109年11月22日下
    午1時50分許起，透過通訊軟體Line，與喬裝買家之員警陳
    冠州聯繫，並以「你那有辦法嗎」等隱含販售毒品之訊息向
    員警陳冠州兜售甲基安非他命，因員警陳冠州察覺上開文字
    有異，遂佯裝毒品買家，雙方議定以新臺幣（下同）20,000
    元之價格（起訴書誤載為50,000元，應予更正）交易5包甲
    基安非他命（合計約5公克），並相約在址設桃園市○○區○○
    路○段00號之統一便利超商進行交易。黃曾顯於109年12月4
    日（起訴書誤載為109年12月14日）下午5時1分許抵達交易
    地點，並取出上開包裝成一袋之甲基安非他命（內含5小包
    甲基安非他命）欲交付予員警時，即遭逮捕，並扣得如附表
    所示甲基安非他命5包及行動電話1支，而查獲上情。
二、案經桃園市政府警察局楊梅分局移送臺灣桃園地方檢察署檢
    察官偵查起訴。 
    理  由
壹、程序部分
一、按「陷害教唆」係司法警察以引誘或教唆犯罪之不正當手段
    ，使原無犯罪故意之人萌生犯意並實行犯罪，進而蒐集其犯
    罪之證據或予以逮捕偵辦，因查緝手段顯然違反憲法對於基
    本人權之保障，且已逾越偵查犯罪之必要程度，對於公共利
    益之維護並無意義，其因此等違反法定程度所取得之證據資
    料，應不具有證據能力。至警方對於原已具有犯罪故意並已
    實行犯罪行為之人，以所謂「釣魚」之偵查技巧蒐集其犯罪
    證據之情形，則與「陷害教唆」有別，其所取得之證據資料
    ，並非無證據能力，最高法院99年度台上字第5645號判決意
    旨可資參照。經查，被告主動以通訊軟體Line與暱稱「Hame
    ls」（由員警陳冠州實際使用）聯絡，並於109年11月22日
    傳送「你那有辦法嗎」，員警陳冠州察覺被告隱含販售毒品
    之意思，遂與被告續行聯絡，並約定於上揭時地交易甲基安
    非他命，嗣被告攜帶附表編號1所示甲基安非他命5包前往約
    定地點後，為員警陳冠州查獲等節，分據證人即查獲員警陳
    冠州於偵查及原審審理中、證人即到場員警張赫文於原審審
    理中證述明確（109年度偵字第37324號卷〈下稱偵字卷〉第19
    3至195頁、原審卷第101至107頁、第108至109頁），觀以被
    告與「Hamels」即員警陳冠州對話紀錄，被告於109年11月2
    2日先傳送「你那有辦法嗎」，員警陳冠州稱「現在太貴的
    我才想問你那有門路嗎」，被告隨即稱「有啊」、員警陳冠
    州稱「桃園真的太貴你都跟誰調」、「有沒有不要太差的」
    ，被告稱「有啊」、「你要拿多少」、「5,000是嗎」等語
    ，此有雙方對話紀錄截圖1份在卷可佐（偵字卷第127頁），
    顯示係由被告先以「你那有辦法嗎」挑起買賣毒品之話題，
    員警陳冠州始順勢詢問被告是否欲販賣毒品，被告旋詢問員
    警陳冠州欲購買之數量等事宜，足徵被告原即有販賣毒品之
    意，先以隱晦暗語探詢員警陳冠州，且旋自居為毒品賣家而
    與員警陳冠州洽談交易事宜，並非員警陳冠州之引誘或教唆
    始肇生犯意，警方據此所為偵查手段，依首揭說明，乃提供
    機會型之誘捕偵查（即俗稱之釣魚），其所取得之證據並不
    違法，原則上當有證據能力。被告黃曾顯及辯護人主張警方
    查獲被告之方式屬於陷害教唆，所取得之證據均不具正當性
    ，應無證據能力等語，尚無可採。
二、按被告以外之人於偵查中向檢察官所為陳述，除顯有不可信
    之情況者外，得為證據，同法第159條之1第2項定有明文。
    偵查中對被告以外之人（包括證人、鑑定人、告訴人、被害
    人及共同被告等）所為之偵查筆錄，或被告以外之人向檢察
    官所提之書面陳述，性質上均屬傳聞證據。惟現階段刑事訴
    訟法規定檢察官代表國家偵查犯罪、實施公訴，依法其有訊
    問被告、證人及鑑定人之權，證人、鑑定人且須具結，而實
    務運作時，檢察官偵查中向被告以外之人所取得之陳述，原
    則上均能遵守法律規定，不致違法取供，其可信度極高，職
    是，被告以外之人前於偵查中已具結而為證述，除反對該項
    供述得具有證據能力之一方，已釋明「顯有不可信之情況」
    之理由外，不宜以該證人未能於審判中接受他造之反對詰問
    為由，即遽指該證人於偵查中之陳述不具證據能力。查公訴
    人以證人陳冠州於偵查中所為之陳述為證據方法，被告及辯
    護人雖主張證人陳冠州於偵查中之陳述未經被告對質詰問，
    故無證據能力，然證人陳冠州於偵查中業經具結，至被告於
    檢察官偵查中固未能對其等詰問或與之對質，然其業於原審
    審理中以證人身分傳喚到庭，經被告及辯護人對其於偵查中
    所為陳述行交互詰問，已補足被告行使反對詰問權之機會；
    再者，就證人陳冠州於偵查中陳述時之外部客觀情況，復查
    無其他顯不可信之情形，揆諸首揭法律規定，證人陳冠州於
    偵查中向檢察官所為之證述，應有證據能力。
三、本判決所引用之非供述證據部分，與本案均有關聯性，復無
    證據證明係實施刑事訴訟程序之公務員以不法方式所取得，
    亦無刑事訴訟法第159條之4顯有不可信之情況與不得作為證
    據之情形，且經本院於審理期日依法進行證據之調查、辯論
    ，依刑事訴訟法第158條之4之反面解釋，應有證據能力。
貳、實體部分
一、訊據被告固坦承於上揭時地，與員警相約見面，並扣得附表
    所示甲基安非他命5包及行動電話1支，惟矢口否認有何販賣
    第二級毒品未遂犯行，辯稱：是警員先跟伊聯絡，伊等係以
    LINE通訊軟體談論買賣翡翠事宜，並非談論交易甲基安非他
    命，扣案甲基安非他命不是要賣給警員的云云，辯護人則為
    被告辯護稱：被告主觀上並無販賣甲基安非他命之意圖，被
    告不認識員警陳冠州，由雙方LINE聊天紀錄可見，係員警陳
    冠州主動向被告攀談，經其不斷挑唆，被告始有販賣意思，
    且被告係要賣翡翠與石頭，與毒品無涉。又證人陳冠州於原
    審證稱被告所提到之毒品價格與市價不符，有相當大差距，
    依罪疑有利被告原則，不能排除被告在通訊軟體上面要賣的
    是玉石之可能性等語。
二、經查
　㈠被告於109年11月22日下午1時50分許，透過通訊軟體Line，
    與喬裝買家之員警陳冠州聯繫，雙方約定於109年12月4日下
    午5時1分許，在桃園市○○區○○路○段00號之統一便利超商見
    面，嗣被告在該處為員警逮捕，扣得如附表所示甲基安非他
    命5包、行動電話1支等節，為被告坦認在卷，並有桃園市政
    府警察局楊梅分局搜索扣押筆錄、扣押物品目錄表、現場照
    片12張在卷可佐（偵字卷第57至61頁、第121至125頁），又
    扣案如附表編號1所示之白色結晶5包（合計毛重4.1006公克
    ，取樣0.0103公克鑑驗用罄，合計驗餘毛重4.0903公克），
    檢出含甲基安非他命成分，有詮昕科技股份有限公司毒品原
    物檢驗報告1紙在卷可參（偵字卷第181頁），復有附表所示
    甲基安非他命5包、行動電話1支扣案可佐，此部分事實，首
    堪認定。
　㈡證人陳冠州於原審審理中證稱：一開始黃曾顯傳遊戲連結給
    伊，但伊沒有理他，過一段時間，黃曾顯又聯繫伊，問伊有
    沒有辦法，伊大概知道是什麼意思，但不是很確定，伊有反
    問他，才確定應該是網路兜售違禁物品；但伊覺得他講的價
    格與市價差距很大，覺得騙人，所以中間放過他好幾次鴿子
    。黃曾顯有催促伊，叫伊相信他，中間伊沒有理他，被告有
    一直打過來，伊才想試試看能不能把他約出來。前一天晚上
    被告打電話過來時，伊還有跟被告確認，伊問1公克甲基安
    非他命多少錢，被告跟伊說1公克6,000元，伊後來有殺價為
    1公克4,500元，因為現在市面零售價是1公克2,000元至2,50
    0元，伊覺得他是騙人的，只是被告一直找伊，伊才想約出
    去試試看。伊與黃曾顯對話紀錄中談論「男的」是甲基安非
    他命，「女的」是海洛因，「小的」是磨成細粉狀，「大的
    」是塊狀。交易地點是被告在前一天跟伊講的，原本是伊要
    過去，但伊主管認為伊長的太像警察了，所以找張赫文員警
    跟伊去，當時一行人6人，伊在便利商店內監看，實際與被
    告面交的是張赫文員警。最後約定1公克4,000元，拿5公克
    ，當時帶20張千元鈔票作為交易用等語在卷（原審卷第103
    至104頁、第107頁），且與其於偵查中證述一致（偵字卷第
    193至195頁），互無齟齬，已堪信為真實。細繹被告與證人
    陳冠州之通訊軟體Line對話紀錄，被告先於109年11月22日1
    3時50分許，傳送「你那有辦法嗎」，並於109年11月23日詢
    問「你要拿多少」、「男的女的」，經員警陳冠州表示「男
    」，被告稱「伊只剩女的，男的要等明天」、「現在東西都
    漲你知道吧，你要5個是大個還小的」，員警陳冠州稱「我
    知道桃園都貴、「看有沒有便宜一點的」，被告稱「這陣子
    太辣了」，員警陳冠州稱「我也怕、「快過年了，不想出事
    」，被告稱「了解」、「自己人2,500」、「你確定要5克是
    嗎」、「我叫人準備」、「明天等我電話賴你」，於109年1
    1月27日被告傳送「要就快，過了今晚就沒有了」，於109年
    12月2日被告再傳送「現在是什麼情況，電話不接訊息不讀
    你現在是晃點我嗎」、「回來就快來找我」等語，此有雙方
    對話紀錄截圖1份在卷可憑（偵字卷第127至137頁），另被
    告與陳冠州於109年12月3日通話中，被告稱「你要是確定到
    時候1個4給你」、陳冠州稱「1個4喔，不能再便宜一點」，
    被告稱「現在外面是出到65耶」、「看現在1都要等到過年
    了」、「要是覺得不好我就收回來，我現在過去拿」，陳冠
    州稱「不然拿5個好了」、「剛剛好2萬元」，被告稱「好啊
    」、「哪時候要」，陳冠州稱「明天看下午怎樣我再打電話
    給你好不好」，被告稱「好啊，不要再晃點了喔，說好的喔
    ，我已經跟你說好了喔」，此有雙方對話譯文1份在卷可佐
    （偵字卷第143至146頁），顯示被告於109年11月23日已與
    證人陳冠州約定交易某物品5個，然證人陳冠州遲未與之完
    成交易，嗣於109年12月3日雙方再約定以1個4,000元，總計
    2萬元之價格，於109年12月4日交易某物品，核與證人陳冠
    州證述雙方交易磋商過程相符，又雙方係以「男的」、「女
    的」為其等交易物品之暗語，與毒品施用人口習慣之第一級
    、第二級毒品暗語相同，被告於警詢中亦坦認雙方於109年1
    2月3日通話中談論之物品為甲基安非他命等語（偵字卷第30
    頁），佐以陳冠州告知「伊也怕，快過年了，不想出事」，
    被告隨即表示「了解」，堪信證人陳冠州證述其與被告交易
    之標的物係甲基安非他命乙節，應為真實可採，否則有何擔
    心出事之必要。
　㈢證人即員警張赫文於原審審理時證稱：當天是下雨天，被告
    進來時穿雨衣，他進來後把雨衣脫掉，開始寒暄，被告問伊
    錢有沒有，伊問他東西有沒有帶，一手交錢一手交貨，伊起
    身打暗號給陳冠州員警，陳冠州員警就過來逮捕，被告看到
    後就把毒品丟在便利商店餐桌的地上。被告當初是從胸口處
    拿出來。伊很確定黃曾顯只有拿1包東西，沒有其他東西等
    語在卷（原審卷第108至109頁），佐以被告為警逮捕時，於
    其所坐桌椅上確有放置1大包由衛生紙包裹之物品，其內包
    裹5包由夾鍊袋包裝之透明晶體，此有現場照片4張附卷可憑
    （偵字卷第121至122頁），而該透明晶體5包，經檢驗含甲
    基安非他命，則被告攜帶到場之5包甲基安非他命，其數量
    恰與其與陳冠州於對話中所約定交易數量「5個」相符，並
    於上址與佯裝買家之張赫文員警碰面時，取出甲基安非他命
    5包，未拿出其他物品，亦堪信被告與證人陳冠州於上揭時
    地，係約定交易價值2萬元之甲基安非他命5個無訛。綜上，
    足認被告於上揭時地，係欲販售員警陳冠州5包甲基安非他
    命，嗣為警查獲。
  ㈣按所謂販賣毒品罪之「意圖」，即犯罪之目的，原則上不以
    發生特定結果為必要，只需有營利之意圖為已足，不以買賤
    賣貴而從中得利為必要（最高法院103年度台上字第2764號
    、101年度台上字第2331號判決意旨參照）。而毒品價格昂
    貴，非法販賣者，政府查緝甚嚴，刑責甚重，非可公然為之
    ，若非有營利意圖，自無甘冒被判處重刑鋌而走險之理。又
    其價格，輒因供需之狀況、貨源之問題、交往之深淺及風險
    之評估等因素，而有差異，並非固定。另販賣者於分裝時，
    亦可因純度之調配、分量之增減，得從價差、量差或純度以
    謀取利潤。故除行為人坦承其買、賣之差價，或扣得販入、
    賣出之帳冊可資比對外，不能因其未吐實，致無法精確計出
    差額，即否定其有營利之意圖（最高法院103 年度台上字第
    1689號判決意旨參照）。查被告與佯裝買家之員警陳冠州素
    不相識，此據被告於本院中陳明在卷（本院卷第95頁），倘
    被告無任何利益可圖，實無甘冒風險，將其取得本屬不易之
    毒品，以原所購得之代價轉售予不熟識者之可能。且被告向
    員警告知「你要是確定要到時候1個4給你」，員警回稱「1
    個4喔，不能再便宜一點喔」，被告則稱「你讓我虧本喔」
    ，此有雙方對話紀錄截圖1份附卷可佐 （偵字卷第145頁）
    ，自足見被告主觀上具備營利之意圖。至於被告固於警詢中
    辯稱係因其朋友積欠款項，遂交付扣案甲基安非他命抵償，
    由被告換取現金，並未從中獲利云云（偵字卷第30頁），然
    被告未明確指出其朋友為何人、積欠款項為何或提出證據以
    實其說，已難信其所述為真，且被告取得友人抵債之甲基安
    非他命後，旋即轉手販售不熟識之人，其主觀上顯有營利意
    圖，自堪認定，併此敘明。
　㈤被告雖辯稱雙方係約定交易翡翠、石頭云云，然與被告於警
    詢中供稱：對話中「1克就4,000」的意思是1克甲基安非他
    命4,000元。後來伊和警方談妥約在便利商店，並表示5克甲
    基安非他命20,000元等語不符（偵字卷第29至30頁），且被
    告與員警於對話中係談論交易甲基安非他命一節，業據證人
    陳冠州證述明確，並有附表編號1所示甲基安非他命5包扣案
    可憑，衡以翡翠、石頭等物均非遭主管機關查緝之違禁物，
    被告實無以「男的」、「女的」等暗語與員警討論交易翡翠
    、石頭等內容，並擔心雙方交易會出事之必要與可能性，且
    翡翠、石頭之樣式、成色、質地關乎價值高低，被告與員警
    既不相識，豈有可能於對話中均未提及交易翡翠、石頭之樣
    式、成色、質地等事項，或提供交易物品之照片供對方確認
    ，反僅約定交易數量及金額，甚且被告前往約定地點，未攜
    帶所謂翡翠、石頭，反而係攜帶數量與其與員警約定之交易
    數量相符之甲基安非他命5包到場，此均悖於常情，堪認被
    告所辯為事後卸責之詞，不應採認。
　㈥辯護人固以前詞置辯，然依被告與警員陳冠州之對話紀錄，
    顯示係由被告先以「你那有辦法嗎」挑起買賣毒品之話題，
    員警陳冠州始順勢詢問被告是否欲販賣毒品，被告旋詢問員
    警陳冠州欲購買之數量等事宜，足徵被告原即有販賣毒品之
    意，先以隱晦暗語探詢員警陳冠州，且旋自居為毒品賣家而
    與員警陳冠州洽談交易事宜，並非員警陳冠州之引誘或教唆
    始肇生犯意，此由被告於109年11月23日與警員陳冠州約定
    交易甲基安非他命，惟警員陳冠州持未出面購買，被告乃於
    109年11月27日傳送「要就快，過了今晚就沒有了」，於109
    年12月2日再傳送「現在是什麼情況，電話不接訊息不讀你
    現在是晃點我嗎」、「回來就快來找我」等訊息，一再催促
    警員陳冠州出面交易，益證被告販售毒品意思之堅定，辯護
    人辯稱被告主觀上並無販賣毒品之意思，而係遭講方挑唆所
    致，自非可採。另證人陳冠州於原審審理中固證稱：被告提
    出之毒品價格與市價不符，有相當大差距等語，然毒品交易
    金額，本即買受人及出賣人間達成合意即可，縱使被告販售
    甲基安非他命價格與一般市價有相當差距，亦僅屬被告賺取
    差價利潤較高之結果，實無從據此認定被告並非出售甲基安
    非他命，而為被告有利之認定，附此敘明。
　㈦綜上，本案事證明確，被告犯行堪以認定，應予依法論科。
三、論罪
  ㈠核被告所為，係犯毒品危害防制條例第4條第6項、第2項之 
    販賣第二級毒品未遂罪。被告販賣前持有第二級毒品甲基安
    非他命之低度行為，為販賣第二級毒品之高度行為吸收，不
    另論罪。
  ㈡被告前因公共危險案件，經臺灣桃園地方法院以106年度壢交
    簡字第487號判決判處有期徒刑2月確定，於106年10月2日易
    科罰金執行完畢，此有本院被告前案紀錄表1份在卷可稽，
    其於5年內故意再犯本件有期徒刑以上之罪，為累犯，衡酌
    被告前案所犯案件之保護法益、罪質類型、手段，與本案均
    不同，尚難認其有何刑罰反應力薄弱或具特別惡性之情形，
    為免被告所受之刑罰超過其所應負擔之罪責，參照司法院大
    法官釋字第775號解釋意旨，裁量不予加重其刑。
  ㈢被告已著手於販賣第二級毒品犯行，惟因警員欠缺購買真意
    而未完成交易，為未遂犯，依刑法第25條第2項規定，按既
    遂犯之刑減輕之。
參、駁回上訴之理由
一、原審經詳細調查及審理後，認被告係犯毒品危害防制條例第
    4條第2項、第6項之販賣第二級毒品未遂罪，並審酌被告明
    知第二級毒品甲基安非他命足以殘害人之身體健康，為牟個
    人私利，無視政府杜絕毒品犯罪之禁令，仍本於營利意圖，
    販賣甲基安非他命，前往交易地點欲賣出甲基安非他命以牟
    利，幸因係由員警喬裝買家交易，始未得逞，被告輕忽毒品
    氾濫恐對社會治安、他人身體健康之危害，所為實有不該，
    惟其販賣甲基安非他命之數量，顯非集團控制者或大盤毒梟
    ，且甲基安非他命尚未流入市面，兼衡被告於警詢中自陳專
    科肄業之智識程度、業工、家庭經濟狀況勉持，暨考量被告
    犯罪之動機、手段、生活狀況、犯罪情節、毒品交易之價格
    與數量、素行等一切情狀，量處有期徒刑5年4月。並就沒收
    部分說明：㈠扣案如附表編號1所示白色結晶5包（驗前毛重4
    .1006公克，取樣0.0103公克鑑驗用罄，驗餘毛重4.0903公
    克），經鑑驗含甲基安非他命成分，為第二級毒品，應依毒
    品危害防制條例第18條第1項前段規定沒收銷燬，盛裝甲基
    安非他命之包裝袋5個，因其內仍會殘留微量毒品，無論以
    何種方式均難以與之析離，應併予沒收銷燬，至取樣鑑驗部
    分，已鑑驗用罄，不另諭知沒收銷燬。㈡扣案如附表編號2所
    示行動電話1支，為被告持以與喬裝買家之員警聯繫所用，
    此據被告於原審準備程序中供述明確，其為供被告販賣第二
    級毒品所用之物，應依毒品危害防制條例第19條第1項規定
    宣告沒收。經核原審上開認事用法，均無違誤，量刑及沒收
    亦稱允恰。
二、被告上訴意旨略以：被告主觀上並無販賣甲基安非他命之意
    圖，被告不認識員警陳冠州，係因員警陳冠州挑唆，被告始
    有販賣意思，且被告係欲販賣翡翠與石頭，與毒品無涉。證
    人陳冠州於原審證稱被告所提到之毒品價格與市價不符，有
    相當大差距，無法排除被告係欲販賣翡翠及石頭之可能性等
    語。惟查，依被告與警員陳冠州之對話紀錄，顯示係由被告
    先以「你那有辦法嗎」之隱晦暗語探詢員警陳冠州，且旋自
    居為毒品賣家而與員警陳冠州洽談交易事宜，嗣後並一再催
    促員警陳冠州出面交易，足認被告主觀上本具備販賣毒品意
    思，並非員警陳冠州之引誘或教唆始肇生犯意。又被告係欲
    販賣甲基安非他命予警員陳冠州一節，業據證人陳冠州證述
    明確，且有雙方對話紀錄、通話譯文各1份在卷可憑，復有
    甲基安非他命5包扣案可憑，被告空言辯稱係欲販賣翡翠、
    石頭，自非可採。另被告提出之毒品價格縱與市價不符，亦
    僅屬被告賺取差價利潤較高之結果，尚無從據此認定被告係
    欲出售翡翠及石頭，而為被告有利之認定，此均經本院認定
    並說明理由如前，被告仍執相同辯詞，提起上訴，否認犯行
    ，難認有理由，應予駁回。
據上論斷，應依刑事訴訟法第368條，判決如主文。
本案經檢察官曾柏涵提起公訴，檢察官許仲瑩到庭執行職務。
中　　華　　民　　國　　111 　年　　1 　　月　　20　　日
                  刑事第九庭    審判長法　官  潘翠雪
                                      法　官  陳信旗
                                      法　官  俞秀美
以上正本證明與原本無異。
如不服本判決，應於收受送達後20日內向本院提出上訴書狀，其
未敘述上訴之理由者並得於提起上訴後20日內向本院補提理由書
（均須按他造當事人之人數附繕本）「切勿逕送上級法院」。
                                      書記官  謝崴瀚
中　　華　　民　　國　　111 　年　　1 　　月　　20　　日
附表
編號 扣案物品 數量 1 甲基安非他命 5包（合計驗前毛重4.1006公克，取樣0.0103公克鑑驗用罄，合計驗餘毛重4.0903公克） 2 華為廠牌行動電話 1支（IMEI碼：00000000000000 &ZZZZ; &ZZZZ; &ZZZZ; &ZZZZ; &ZZZZ; &ZZZZ; &ZZZZ;00000000000000）